臺灣板橋地方法院民事判決　　　　　　　95年度訴字第1211號
原　　　告　己○○
訴訟代理人　吳榮達律師
被　　　告　庚○○
　　　　　　丙○○
共　　　同
訴訟代理人　柯士斌律師
複 代 理人　陳惠如律師
上列當事人間請求決算合夥盈餘等事件，經本院於民國96年8 月
21日言詞辯論終結，判決如下：
    主  文
被告庚○○應交付天龍快遞服務社自民國八十三年六月一日起至
民國九十二年十二月三十一日註銷登記為止之帳冊、收支憑證，
及漢威企業社自民國九十三年一月一日起至九十四年十一月三十
日止之帳冊及收支憑證予原告。
原告其餘之訴駁回。
訴訟費用由被告庚○○負擔二分之一，餘由原告負擔。
    事實及理由
一、原告主張：
  (一)原告與被告2 人於民國83年5 月間成立合夥契約（下稱系爭
    合夥），由原告出資新台幣（下同）5 萬元，被告等亦出資
    5 萬元，合計資本額共10萬元，成立合夥（下稱系爭合夥）
    ，以經營共同事業，且合夥事業成立之初，經兩造同意由原
    告掛名為合夥事業負責人，向主管機關辦理營利事業設立登
    記，故於83年6 月1 日就系爭合夥辦理「天龍快遞服務社」
    營利事業設立登記，登記組織型態為原告獨資。原告雖掛名
    兩造合夥事業「天龍快遞服務社」之負責人，惟實際上合夥
    事業所有之財務均由被告2 人包辦。嗣被告2 人為達全部掌
    控兩造合夥事業目的，遂於87年3 月25日，將兩造合夥事業
    「天龍快遞服務社」負責人變更為被告丙○○名義，且資本
    額增加至20萬元。詎被告2 人為進一步達侵吞合夥事業及合
    夥財產之目的，在未讓原告知悉下，竟於92年12月3 日辦理
    「天龍快遞服務社」註銷營業事業登記，並於93年1 月6 日
    改以被告庚○○為負責人，於同址，且營業項目未變更，而
    另設立「漢威企業社」營利事業登記，迄至94年11月30日漢
    威企業社結束營業為止。茲兩造於83年6 月1 日創立系爭合
    夥事業迄94年11月30日系爭合夥事業結束營業為止，所有合
    夥事業財務收支均為被告2 人全部掌控，原告無從聞問，雖
    然歷年來被告等曾施捨似地分配部分盈餘予原告，但被告等
    從未曾於每年度終了辦理合夥事業決算手續，更未於系爭合
    夥事業結束時辦理合夥財產清算及剩餘財產分配事宜，迭經
    原告催請辦理，被告等均置之不理。為此，爰基於兩造間合
    夥法律關係，請求被告庚○○、丙○○應交付天龍快遞服務
    社自83年6 月1 日至92年12月31日註銷登記為止之帳冊、收
    支憑證，及漢威企業社93年1 月1 日起至94年11月30日止之
    帳冊及收支憑證予原告等語。
  (二)被告等將系爭合夥組織更名為漢威企業社後，均係以「漢威
    企業社」設於台灣中小企業銀行中和分行帳戶轉帳支付員工
    薪資，包括原告、被告庚○○、丙○○在內之合夥人報酬，
    被告等辯稱被告丙○○未支領任何報酬，顯與事實有間；且
    被告等與原告支領相同之報酬，亦可證明原告與被告等間有
    合夥關係存在等語。
  (三)聲明請求：被告庚○○、丙○○應交付天龍快遞服務社自83
    年6 月1 日至92年12月31日註銷登記為止之帳冊、收支憑證
    ，及漢威企業社93年1 月1 日起至94年11月30日止之帳冊及
    收支憑證予原告。
二、被告等則以：
  (一)原告自83年間獨資成立「天龍快遞服務社」後，因經營資金
    流量大，而原告資金不足，陸續向被告丙○○籌調現金，未
    曾中斷，及至87年間原告因積欠被告丙○○之款項持續增加
    而無力返還，遂向被告丙○○提議將「天龍快遞服務社」轉
    讓由被告丙○○繼續經營，而所欠款項則一筆勾銷，且被告
    丙○○須負擔原告尚未支付之員工薪水，經協談後，被告丙○○與原告就上開事項達成協議，遂於87年3 月25日將「天
    龍快遞服務社」讓與被告丙○○，並將負責人變更登記為被
    告丙○○，而原告仍繼續任職於被告丙○○所經營之「天龍
    快遞服務社」按月支薪。被告丙○○亦為執行業務之股東，
    而無如同原告支領薪資，足見被告丙○○與原告間僅有僱傭
    關係。嗣因「天龍快遞服務社」生意繁雜，且被告丙○○尚
    開立一家製造馬桶蓋之「英發實業有限公司」，被告丙○○
    分身乏術，遂於92年12月31日決定結束天龍快遞服務社之經
    營，經會計師清算後終止營業。惟被告庚○○即被告丙○○
    之配偶，提議由其另行自行出資成立「漢威企業社」，所有
    業務資金款項俱係獨立，與「天龍快遞服務社」之資金並無
    任何干係。「漢威企業社」於94年11月30日亦因經營不善結
    束營業，同時將「漢威企業社」之業務無償移轉予該社員工
    經營。
  (二)退步言之，倘鈞院認兩造間有合夥關係，原告之訴亦無理由
    。蓋原告自認每年盈餘由被告庚○○以現金放在紅包袋內交
    給原告，但有兩年因被告庚○○來不及領現金放入紅包袋內
    ，故被告庚○○就直接由台灣中小企業銀行中和分行之「天
    龍快遞服務社」帳戶，將盈餘直接匯入原告帳戶，則合夥盈
    餘亦已於每年決算後分配完畢，故原告之請求非屬有據。縱
    設若被告丙○○接手後之「天龍快遞服務社」及被告庚○○
    經營之「漢威企業社」為兩造經營之合夥事業，「天龍快遞
    服務社」及「漢威企業社」結束營業之時皆處於虧損狀態，
    合夥財產早已不足清償合夥債務，又豈有賸餘可言，故原告
    之請求為無理由等語，資為抗辯。
  (三)答辯聲明：駁回原告之訴；如受不利判決，願供擔保請准宣
    告免為假執行。
三、兩造不爭執事項：
  (一)「天龍快遞服務社」於83年5 月間起於台北縣土城市○○街
    15 巷6號1 樓地址營業，惟於83年6 月14日方向財政部台灣
    省北區國稅局辦理營利事業設立登記，登記負責人為原告，
    登記組織型態為獨資。嗣「天龍快遞服務社」於87年3 月25
    日辦理負責人變更登記，將負責人變更登記為被告丙○○。
    「天龍快遞服務社」於92年12月31日辦理註銷登記。
  (二)「漢威企業社」於93年1 月1 日辦理營利事業設立登記，登
    記負責人為被告庚○○，登記組織型態為獨資。「漢威企業
    社」於94年11月30日結束營業，並辦理註銷登記。
  (三)原告自83年6 月「天龍快遞服務社」設立營利事業登記起迄
    註銷登記為止，均任職該社及領取薪資，「天龍快遞服務社
    」並有申報原告上開各年度之所得稅扣繳憑單。原告自「漢
    威企業社」設立營利事業登記日起迄該社註銷登記止，亦均
    任職「漢威企業社」暨領取薪資，「漢威企業社」並有申報
    原告上開各年度之所得稅扣繳憑單。
四、兩造爭執事項要點厥為兩造間就「天龍快遞服務社」及「漢
    威企業社」有無合夥關係存在？本件原告主張其與被告2 人
    於83年5 月間成立系爭合夥，由原告出資5 萬元，被告等亦
    出資5 萬元，合計資本額共10萬元，共同經營合夥事業「天
    龍快遞服務社」等語，被告固不否認原告自83年5 月間起有
    經營「天龍快遞服務社」之情，惟以上開情詞置辯。經查：
  (一)按稱合夥者，謂二人以上互約出資以經營共同事業之契約，
    民法第667 條第1 項前段定有明文。本件「天龍快遞服務社
    」係由原告與被告庚○○，於83年5 月間成立合夥契約，並
    於被告庚○○之友人乙○○所提供之處所即台北縣土城市○○街15巷6 號1 樓營業，並由乙○○之妻戊○○於「天龍快
    遞服務社」上址負責接聽電話及管理單據，為原告與被告庚○○經營之共同事業等事實，被告庚○○除否認係為合夥，
    而辯稱僅係幫忙原告創業云云外，其自認天龍快遞服務社之
    營業地點於83年5 月間起係在其友人乙○○所提供之土城市
    房子，並由乙○○之妻戊○○擔任會計，3 個月後搬至樹林
    市營業（但營利事業登記地址均在中和市○○路102 號13樓
    之6 被告丙○○名下之房屋，見本院卷第一宗第198 、199
    頁、第201 至204 頁）等情（見本院第二宗卷第37頁之96年
    1 月9 日言詞辯論筆錄），復據證人即乙○○於本院結證證
    述屬實，其證稱：伊先認識被告庚○○，再認識他太太即被
    告丙○○，因為被告庚○○及原告己○○他們2 人有從事快
    遞的緣故，所以伊才再認識原告。伊有將位於土城市○○街
    15 巷6號1 樓提供原告己○○、被告庚○○作為從事快遞的
    營業地址。當時剛開始只有原告與被告庚○○他們2 人負責
    全部的快遞業務，也都有領薪水、接生意，該快遞社叫做「
    天龍」。伊房子是無償借他們2 人使用，但伊太太戊○○有
    受僱在天龍快遞服務社，主要負責接聽客戶電話，錢都是由
    原告被告庚○○2 人經手，戊○○好像沒有幫他們作會計方
    面的事；大約是在83年間提供房子給原告及被告庚○○作天
    龍快遞服務社，時間只有4 、5 個月左右，之後天龍快遞服
    務社就搬走了，可能是因為他們業務量增加，員工也增加，
    伊房子只有10幾坪，對他們來說不夠用。伊與伊太太的住家
    就在該處2 樓，當時原告己○○、被告庚○○她們2 人確實
    一起工作，一起經營等語在卷（見本院96年3 月20日言詞辯
    論筆錄，第二宗卷第153 至154 頁）；另證人戊○○亦經本
    院隔離訊問時結證證稱：伊認識兩造，因被告庚○○是伊配
    偶乙○○的朋友，本來被告庚○○是提議要跟伊配先生乙○○一起從事快遞業，後來被告庚○○就找原告己○○，他們
    2 人一起合作經營快遞，因為原告與被告庚○○以前是同事
    ，他們2 人來找伊及伊先生，表示希望伊家一樓（即土城市
    ○○街15巷6 號1 樓）提供給他們營業，伊當時還有小寶寶
    ，所以原告、被告庚○○就說伊可以幫他們的快遞服務社接
    聽電話。當時原告與被告庚○○所從事的快遞社名稱伊不記
    得，伊只有做1 、2 個月而已，他們就搬走了，因為他們生
    意變好了。伊並未幫他們做帳，只有幫他們登記收回來的收
    據，因為他們2 人回來會報帳，但錢不經伊手。每隔3 、5
    天被告丙○○就會過來看收回來的收據，大部分被告庚○○
    會來查看報帳的收據，原告也會來查看。原告與被告庚○○
    應為合夥關係，因為他們有這樣講，而且他們2 人都有跑業
    務、接生意，一起經營。當時伊受僱薪水是15000 元，是由
    他們2 人所經營的快遞社所支付。伊先生乙○○提供房子給
    他們營業，並未收取租金。伊任職半個月左右，了解到被告
    庚○○並沒有找伊先生乙○○一起合夥，因為伊跟原告聊天
    時，原告有說並未找伊先生乙○○一起合夥，當初被告庚○○請伊先生幫忙時係表示要找伊先生合夥從事快遞，伊先生
    才把房子提供做快遞社之營業處所。事後伊得知原告說並未
    找伊先生一起合夥，伊有轉告伊先生乙○○，伊先生就說算
    了。」等語甚明，核與原告及證人乙○○所述情節相符，復
    為被告庚○○當庭所不爭執，此有本院96年3 月20日言詞辯
    論筆錄存卷足徵。
  (二)其次，證人即天龍快遞服務社及漢威企業社之員工丁○○亦
    於本院結證證稱：伊自87年起任職天龍快遞服務社，也有任
    職漢威企業社，兩者營業地址相同，都是在中和市○○街
    148 巷40幾號6 樓，電話也相同，只是改名字而已。伊任職
    之初有人向伊介紹原告、被告庚○○2 人是老闆，當時是被
    告庚○○面試應徵伊的，伊是擔任外務的工作，伊一直工作
    到漢威企業社94年11月25日結束營業後才離開。伊等員工認
    知上原告、被告庚○○2 人是老闆，他們2 人負責協助員工
    外務的事情，員工不負責收款等語，復為被告庚○○當庭所
    不爭執，此有本院96年3 月20日言詞辯論筆錄可稽；及證人
    賴俊濱證稱：伊是85年8 月8 日任職天龍快遞服務社任職到
    90年10月12日離職，原告、被告庚○○是老闆，被告丙○○
    是總會計兼出納及派件；原告、被告庚○○負責向客戶收款
    ，如果業務員有請假他們要替代業務員的工作；天龍快遞服
    務社營業地址本來是在樹林市○○街，86年5 月搬到中和市
    ○○路102 號13樓之6 ，87年2 月到3 月間再搬到中和市○○街。業務員薪資計算方式是看業績，三七分帳，就是每件
    快遞業務員分七成，天龍快遞服務社分三成；伊任職期間老
    闆都是原告及被告庚○○，並未變動過，從伊任職之初開始
    ，原告、被告庚○○他們2 人就向伊表明他們2 人是老闆；
    老闆原告、被告庚○○每月領5 萬元，另外年終有分紅，因
    伊有聽老闆2 人說的等語至明，此有本院96年8 月21日言詞
    辯論筆錄可按，核與證人丁○○所證述之情節相符。
  (三)又證人即天龍快遞服務社與漢威企業社之記帳人員甲○○亦
    於本院結證證稱：伊認為是原告及被告庚○○是天龍快遞服
    務社及漢威企業社的老闆，是他們一開始時這樣告訴伊的。
    是一開始委任時，原告及被告丙○○都有分別告訴伊是原告
    、被告庚○○2 人為老闆，另外因為伊事務所的寄件快遞也
    是委請天龍快遞服務社、漢威企業社來幫伊事務所寄送，他
    們員工來伊事務所收件時也會提到他們的老闆是原告及被告
    庚○○等語，此有本院95年11月23日言詞辯論筆錄足徵，亦
    核與證人丁○○、賴俊濱證述情節亦相符。
  (四)再者，被告庚○○按月支領之薪資金額，與原告按月所支領
    之薪資相較，所差無幾，此有天龍快遞服務社、漢威企業社
    之台灣中小企業銀行中和分行薪資轉帳明細資料附卷足憑（
    見本院第一宗卷第107 頁至153-1 頁）。
  (五)按「現行商業登記法，並未規定由出名營業人登記為獨資營
    業時，其他合夥人即視為隱名合夥人，上訴人究為隱名合夥
    抑為普通合夥，端視上訴人與其他合夥人間之合夥契約內容
    而定，尚不能以商業登記為獨資即認上訴人為隱名合夥人，
    謂有民法第704 條第2 項之適用。」，最高法院著有65台上
    2936號判例可稽。本件「天龍快遞服務社」之商業登記雖係
    登記為原告獨資，揆諸上開判例所揭，仍應依據合夥契約之
    內容而定，綜上各節所述，原告主張其與被告庚○○間有合
    夥關係等語，堪予憑採。
五、至於原告雖主張系爭合夥除原告、被告庚○○2 人外，尚有
    被告丙○○亦為合夥人等語，為被告否認。查：原告本人於
    本院95年9 月21日言詞辯論期日當庭表示被告丙○○從頭到
    尾均非系爭合夥之合夥人（見本院第一宗卷第179 頁），嗣
    原告雖具狀表示以被告丙○○之銀行薪資轉帳資料之排序係
    緊接於被告庚○○與原告之後，且按月領取之薪資與原告、
    被告庚○○所領薪資大約相當，故被告丙○○亦為合夥人等
    語，而撤銷上開自認，惟為被告丙○○否認且不同意原告上
    開自認之撤銷（參民事訴訟法第279 條第3 項規定），而銀
    行按月薪資轉讓明細之排序及所領薪資金額，尚難僅憑此即
    得證明被告丙○○為合夥人之一。次查，證人丁○○、賴俊
    濱於本院均證稱被告丙○○係擔任內勤人員兼會計工作，彼
    等稱呼被告丙○○為老闆娘或張小姐，快遞社之老闆係原告
    及被告庚○○等語於卷，有本院96年3 月20日及96年8 月21
    日言詞辯論筆錄可按。是原告尚不能證明其上開自認有何與
    事實不符之處（參民事訴訟法第279 條第3 項規定），故原
    告主張被告丙○○亦為系爭合夥之合夥人云云，尚非有據。
    則原告請求被告丙○○應交付天龍快遞服務社自83年6 月1
    日至92年12月31日註銷登記為止之帳冊及收支憑證，暨交付
    漢威企業社93年1 月1 日起至94年11月30日止之帳冊及收支
    憑證，非有理由。
六、至於被告丙○○辯稱天龍快遞服務社係原告83年間所獨資，
    原告經營期間因週轉不靈而陸續向被告丙○○借款，原告因
    無法還款，方於87年3 月25日將天龍快遞服務社轉讓予被告
    丙○○乙節，為原告否認。查：
  (一)按稱消費借貸者，謂當事人一方移轉金錢或其他代替物之所
    有權於他方，而約定他方以種類、品質、數量相同之物返還
    之契約，民法第474 條第1 項定有明文。被告丙○○始終未
    就其與原告間有何消費借貸契約之意思表示合致或有何借款
    金錢之交付，舉證以實其說，其該部分抗辯，顯無足採。
  (二)被告丙○○辯稱原告已將天龍快遞服務社營業轉讓予被告丙○○獨資經營乙節，經本院向財政部台灣省北區國稅局中和
    稽徵所調取天龍快遞服務社之設立變更資料中（見本院第一
    宗卷第189 至204 頁），固有原告於87年3 月25日將天龍快
    遞服務社自該日起讓與予被告丙○○之讓渡書影本1 份（下
    稱系爭讓渡書）（見本院卷第一宗第194 頁），然原告否認
    有何將天龍快遞服務社讓與被告丙○○之情。經本院訊問證
    人即負責辦理天龍快遞服務社、漢威企業社之商業登記事項
    及稅務事宜之記帳人員甲○○到庭結證證稱：83年間因客戶
    之介紹，伊不確定係原告或是被告丙○○打電話委託伊辦理
    天龍快遞服務社之營利事業設定登記，伊有同意為天龍快遞
    服務社辦理設立登記及記帳。當時對方是打電話詢問，房屋
    稅單及身分證影本不是傳真過來就是他們快遞社員工送來，
    所以無法確認是原告或被告丙○○中之何者所打電話來委任
    ，但之後伊都是跟被告丙○○聯絡。記帳的收費以及稅金伊
    都是傳真過去天龍快遞服務社，他們就會寄送支票或電匯；
    原告擔任天龍快遞服務社設立登記的負責人，是他們講好之
    後叫伊辦的。在伊的認知，伊曾經聽過原告表示他與被告庚○○是合夥，伊也認為原告及被告庚○○2 人都是該服務社
    的老闆，因為一開始委任時，原告及被告丙○○都有分別告
    訴伊表示該社係原告、被告庚○○為老闆，另外因伊事務所
    的寄件快遞也是委請天龍快遞服務社、漢威企業社來幫伊寄
    送，他們的員工來伊事務所收件時，也會提到他們的老闆是
    原告及被告庚○○。天龍快遞服務社自設立登記起至註銷登
    記止期間，均係由伊記帳，以前發票是每月要申報，原告及
    被告庚○○因為是跑外面業務，故關於記帳事宜都是與被告
    丙○○聯絡，然後被告丙○○就會請原告或被告庚○○把發
    票等記帳資料送來給伊。漢威企業社的設立登記、記帳及註
    銷登記等事宜也是伊之會計師事務所所負責。「87年間天龍
    快遞服務社變更負責人登記則是被告丙○○委託伊辦理的，
    是被告丙○○打電話來請伊將天龍快遞服務社之負責人名義
    變更為被告丙○○，之後某次原告送文件來給伊，伊有問原
    告為何要將負責人名義變更，原告說因為他與被告庚○○都
    在外面跑業務，只有被告丙○○留在店內，所以負責人名義
    變更為丙○○也沒有關係，反正他們都是合夥人。被告丙○○委託伊辦理天龍快遞服務社負責人變更登記時並未交付何
    證件予伊，因為原告、被告庚○○、被告丙○○的身分證影
    本之前就有留在伊事務所，也有他們3 人的印章，印章是一
    開始他們委託記帳的時候就授權伊刻印章放在伊事務所，另
    外因為天龍快遞服務社是登記獨資，故在向台北縣政府送件
    時，規定要有變更負責人登記申請書及讓渡書，所以伊有幫
    他們填了一份制式的讓渡書（按即系爭讓渡書），系爭讓渡
    書上所有之手寫文字都是伊所寫的，原告及被告丙○○的印
    章則是用他們授權留在伊事務所之印章由伊直接蓋用於系爭
    讓渡書上，但兩造並無實際之營業讓與，兩造還是維持原來
    的情形，伊還是會接到雙方的電話，然後原告或被告庚○○
    就會把記帳資料或支票送來給伊。系爭讓渡書只是形式上為
    了變更負責人名義才填寫」。天龍快遞服務社92年12月3 日
    註銷登記及漢威企業社之設立登記是被告丙○○所委任伊辦
    理的，幾乎是同時委任辦理，因為被告丙○○當時怕天龍快
    遞服務社註銷登記後就沒有發票可開立向客戶請款，故要申
    請設立漢威企業社，讓發票沒有中斷。被告丙○○並沒有告
    訴伊為何要辦理天龍快遞服務社的註銷登記。漢威企業社成
    立後，伊有替該企業社記帳，兩造的情形跟以前在天龍快遞
    服務社的情形相同，伊也是認為是原告及被告庚○○是漢威
    企業社的老闆，關於記帳的事宜伊與他們運作互動的情形跟
    以前完全一樣。（問：天龍快遞服務社註銷登記有無留下來
    的費用轉入新成立的漢威企業社來辦理設立登記？）伊並沒
    有幫天龍快遞服務社或漢威企業社記內帳，關於天龍快遞服
    務社的註銷登記，伊只是辦理國稅局的發票註銷以及到註銷
    為止之完稅事宜。（問：漢威企業社的設立登記其營業資本
    額是由何人所出資？）因資本額25萬元以下之設立登記毋庸
    作資金的查核，故伊只有依據委任人（即被告丙○○）所說
    資本額多少就填載在設立登記申請書上，天龍快遞服務社的
    設立登記也是如此，故伊並不知道兩造實際出資額為多少等
    語甚詳，故被告丙○○辯稱原告於87年3 月25日將天龍快遞
    服務社讓與被告丙○○獨資經營云云，顯無可採。
七、天龍快遞服務社雖於92年12月底註銷登記及旋於93年1 月初
    以被告庚○○名義登記為負責人申請設立漢威企業社營利事
    業登記，然系爭合夥事業仍係於原址營業，營業項目相同，
    營業電話相同，並無何組織改組或轉讓，亦無何與天龍快遞
    服務社員工終止勞動契約後再重新另由漢威企業社僱用之情
    形，僅係登記名稱及登記負責人之變更等事實，亦據證人陳
    火中、賴俊濱、甲○○於本院證述屬實；且參諸天龍快遞服
    務社於92年12月底註銷登記後、漢威企業社於93年1 月初設
    立登記後，該合夥事業之員工93年2 月份、93年3 月份薪資
    仍由天龍快遞服務社之帳戶與漢威企業社之帳戶內所共同轉
    帳員工薪資（分別於93年3 月5 日及同年4 月5 日所轉帳）
    ，此有台灣中小企業銀行中和分行上開兩份月之漢威企業社
    員工薪資轉帳明細表在卷可查（見本院卷第一宗第108 、10
    9 頁），足認原告及被告庚○○就系爭合夥並無解散之意，
    而繼續共同經營合夥事業即漢威企業社。
八、按合夥得依合夥人全體同意而解散。合夥財產，應先清償合
    夥之債務。其債務未至清償期，或在訴訟中者，應將其清償
    所必需之數額，由合夥財產中劃出保留之。依前項清償債務
    ，或劃出必需之數額後，其賸餘財產應返還各合夥人金錢或
    其他財產權之出資。金錢以外財產權之出資，應以出資時之
    價額返還之。為清償債務及返還合夥人之出資，應於必要限
    度內，將合夥財產變為金錢。民法第692 條第2 款、第697
    條第1 、2 、3 款分別定有明文。系爭合夥事業於94年5 月
    、6 月間經原告及被告庚○○全體合夥人均同意解散，但言
    明至半年以後方結束營業等情，已據原告陳明於卷（見本院
    第二宗卷第36頁之96年1 月9 日言詞辯論筆錄），且其後系
    爭合夥事業漢威企業社亦於94年11月30日結束營業，並辦理
    註銷登記。則系爭合夥既經解散，自應依法辦理清算程序，
    故原告依上開規定，請求被告庚○○應交付天龍快遞服務社
    自83年6 月1 日至92年12月31日註銷登記為止之帳冊及收支
    憑證，暨交付漢威企業社93年1 月1 日起至94年11月30日止
    之帳冊及收支憑證予原告供清算，洵為有據。
九、被告雖另辯稱縱原告與被告庚○○間有合夥關係存在，因系
    爭合夥之每年盈餘均已分配完畢，且「天龍快遞服務社」及
    「漢威企業社」結束營業之時皆處於虧損狀態，故原告之請
    求為無理由等語，然原告陳明其與被告庚○○約明每年盈餘
    僅分配一部分，其餘則繼續留存等語，然系爭合夥事業之解
    散後既未踐行合夥清算程序，而被告庚○○所辯稱每年盈餘
    均已分配完畢乙節，為原告否認，被告庚○○並未舉證以實
    其說，所辯自無足採。又其所稱「天龍快遞服務社」及「漢
    威企業社」結束營業之時皆處於虧損狀態，合夥財產早已不
    足清償合夥債務云云，其既未提出天龍快遞服務社自設立營
    利事業登記起至漢威企業社註銷營利事業登記止之全部帳冊
    及收支憑證，以為清算，其所辯系爭合夥事業屬虧損狀態乙
    節，並未提出任何證據以為證明，所辯顯無足取。
十、綜上所述，原告基於系爭合夥法律關係，請求被告庚○○交
    付原告天龍快遞服務社自83年6 月1 日至92年12月31日註銷
    登記為止之帳冊及收支憑證，暨交付漢威企業社93年1 月1
    日起至94年11月30日止之帳冊及收支憑證，為有理由，應予
    准許。原告超過上開費為之請求，則非有據，應予駁回。
十一、本件事證已臻明確，兩造其餘主張、陳述、攻擊防禦方法
      及所提之證據，經審酌後認於本判決結果不生影響，爰不
      一一論述，附此敘明。
十二、結論：原告之訴為一部有理由，一部無理由，依民事訴訟
      法第79條，判決如主文。
中　　華　　民　　國　　96　　年　　9 　　月　　20　　日
                  民事第一庭    法　官　陳翠琪
以上正本係照原本作成
如對本判決上訴，須於判決送達後20日內向本院提出上訴狀
中　　華　　民　　國　　96　　年　　9 　　月　　21　　日
                                書記官　李瑞芝
